【裁判字號】    97,交聲,645
【裁判日期】    971216
【裁判案由】    違反道路交通管理處罰條例聲明異議
【裁判全文】
臺灣士林地方法院交通事件裁定
原處分機關  台北市交通事件裁決所
異  議  人  乙○○
即受處分人
上列異議人即受處分人因違反道路交通管理處罰條例案件，對於
台北市交通事件裁決所民國97年5 月28日所為之處分（原處分案
號：北市裁二字第裁22-A1A126556號），聲明異議，本院裁定如
下：
    主      文
異議駁回。
    理      由
一、按汽車在同向二車道以上之車道（車道數計算，不含車種專
    用車道、機車優先道及慢車道），除應依標誌或標線之指示
    行駛外，在變換車道時，應讓直行車先行，並注意安全距離
    ，道路交通安全規則第98條第1 項第6 款規定。次按汽車駕
    駛人，在多車道不依規定駕車，處新臺幣600 元以上1,800
    元以下罰鍰；又汽車駕駛人有違反同條例第45條者，除依原
    條款處罰鍰外，並予各記違規點數1 點；又汽車駕駛人，駕
    駛汽車違反道路交通安全規則、第33條之管制規則，因而肇
    事致人受傷者，記違規點數3 點，道路交通管理處罰條例第
    45條第4 款、第63條第1 項第1 款、第61條第3 項前段分別
    定有明文。
二、原處分意旨略以：異議人即受處分人乙○○於民國（下同）
    97年1 月18日上午9 時55分許，駕駛車號2E-759號營業小客
    車，沿台北市○○路○ 段行駛，並由同路段第2 車道變換至
    第3 車道時，在同路段2 段131 號之4 前，其右後車身與直
    行於同路段第3 車道由甲○○騎乘搭載丙○○之J6G-728 號
    普通重機車左側車身發生碰撞，因而致丙○○雙腳擦傷等情
    ，經原處分機關臺北市交通事件裁決所認異議人有「在多車
    道不依規定駕車」及「違反道路交通安全規則肇事致人受傷
    」之違規行為，而於97年5 月28日以北市裁二字第裁22-A1A
    126556號裁決書，依道路交通管理處罰條例第45條第4 款規
    定，裁處罰鍰新臺幣900 元，並依同條例第63條第第1 項第
    1 款（裁決書漏載第1 項第1 款）規定記違規點數1 點、第
    61條第3 項記違規點數3 點，共計違規點數4 點等語。
三、異議意旨略以：異議人駕駛2E-759號營業小客車於前述時間
    行經肇事地點時，適值上班時間，車多擁擠，異議人見前方
    巷口有乘客招呼，先查看後方有無來車後，打方向燈由第2
    車道變換到第3 車道，且本車大部分已進入第3 車道時，遭
    同由第2 車道變換到第3 車道之機車因該肇事處路旁停放他
    車而煞車不及，撞擊我車右後方，並致該機車倒地，異議人
    並無變換車道未注意後方來車，且係遭機車擦撞，對本件裁
    決深感不服，據此聲明異議。
四、經查
  (一)據證人即騎乘J6G-728 號重機車之駕駛人甲○○於本院證稱
    ：當天是從永和福和橋下橋之後就一直直行基隆路，至肇事
    地點之前500 公尺均是騎乘在基隆路二段第3 車道，車速為
    時速40至50公里，因抵達肇事現場前一交岔路口是綠燈，故
    直行至基隆路二段與無名巷交岔口時，快過巷子口時，忽見
    左前方在第2 車道由異議人所駕駛之計程車沒打方向燈即往
    右轉至第3 車道，旋緊急煞車，但未完全煞住而撞到計程車
    車尾等語，核與其於臺北市政府警察局信義分局交通分隊員
    警到場處理時之證稱情節相符，有該局交通事故談話紀錄表
    1 份在卷可稽。亦與本件交通事故發生後異議人所駕駛之車
    輛停止於基隆路二段與無名巷交岔路口前，尚未完全過該無
    名巷處，車輛之右側車身固已在第3 車道上，但部分左車身
    仍在第2 車道處，異議人所駕駛車輛之右後車燈處係與證人
    所騎乘機車左側車身發生撞擊，機車倒地所造成之刮地痕亦
    在第3 車道上等現場狀況相符，此有臺北市政府警察局交通
    警察大隊對97年12月4 日以北市警交大事字第09734546600
    號函檢送本件之道路交通事故補充資料表、交通事故談話紀
    錄表、事故現場圖各1 份以及車輛受損照片7幀 在卷可稽，
    再輔以證人甲○○與其所附載之證人丙○○於本件事故發生
    後雖身體受有傷害，但均未向異議人提出任何刑事告訴及民
    事賠償，因此，證人甲○○並無因本件交通事故發生而與異
    議人有任何糾紛，故證人前開所證應無設詞杜撰構陷異議人
    之可能，且與事實相符，當屬可信，則由證人所述以及本件
    撞擊位置、刮地痕位置等跡證均顯示證人於本件車禍發生前
    確係騎乘機車於基隆路二段第3 車道上之直行車輛，是以，
    異議人辯稱證人係由基隆路二段第2 車道變換至第3 車道云
    云，顯與事實不符而不可採。
  (二)次參以異議人自承原直行於基隆路二段第2 車道，因見路旁
    客人招呼，而從第2 車道變換之第3 車道而與證人發生車禍
    等語，而本件證人甲○○所騎乘之機車乃直行於基隆路二段
    第3 車道之車輛，已見前述，從而，異議人自基隆路二段第
    2 車道變換至第3 車道時，本應依前開道路交通安全規則第
    98條第1 項第6 款之規定禮讓直行先行，並注意安全距離，
    而肇事當時日間光線充足，市區道路○路，無施工或其他障
    礙物遮蔽視線視距良好等客觀事實，亦據異議人於本院自承
    無訛，應無不能注意之情事，而異議人竟於變換車道時，殊
    未注意禮讓直行車，以致於尚未完全變換至第3 車道成功時
    ，與直行於第3 車道由證人甲○○所騎成之機車發生車禍一
    情，應堪認定。
  (三)再據證人丙○○於本院證述：車禍前其乘坐於機車後座，眼
    睛看右側，並未注意前方路況，於肇事前確有看見一部計程
    車停放於基隆路二段131 之4 號前，於員警到場處理前已駛
    離等語，固與異議人所述相符，然觀之本件肇事後現場圖所
    示，異議人所駕駛車輛右側車尾與機車倒地造成之刮地痕地
    點距離基隆路二段131 之4 號建物邊線尚有1.5 公尺，亦即
    本件交通事故發生地點在基隆路2 段與無名巷交岔路口，尚
    未完全通過無名巷口處，若當時確有部計程車停放於該路段
    131 之4 號前，亦與本件交通事故之發生無涉，是以，異議
    人辯稱證人甲○○騎乘機車為閃避停放在該路段131 之4 號
    前之計程車而與之發生碰撞云云，亦不可採。
  (四)另查證人丙○○乘坐於甲○○所騎乘之機車後座，因本件交
    通事故發生，受有左外踝骨骨折及足挫傷等傷害，並當場送
    醫就診一情，有證人提出之臺北仁康醫院九十七年七月一日
    出具之診斷證明書以及獻寶中醫診所診斷證明書各一份在卷
    可按，並經異議人於本院調查時自承本件交通事故發生後因
    證人丙○○受傷有請他趕快至附近醫院就診等語在卷，因此
    ，異議人因確有違反道路交通安全規則因而肇事致人受傷之
    情，亦堪認定。
  (五)綜上所述，交互參諸證人甲○○之證言以及相關現場圖、談
    話紀錄、補充資料表等書證可證異議人確有前揭違規之駕駛
    行為，是以，本件事證已臻明確，異議人違規事實已堪認定
    。原處分機關認為異議人違規事實明確，爰分別依道路交通
    管理處罰條例第45條第4 款規定，裁處罰鍰新臺幣900 元，
    並依同條例第63條第第1 項第1 款規定記違規點數1 點及同
    條例第61條第3 項記違規點數3 點，共計違規點數4 點，經
    核均無不當，異議人前開異議理由所指均無可採，從而，本
    件異議為無理由，應予駁回。
五、據上論斷，應依道路交通案件處理辦法第19條，裁定如主文
    。
中    華    民    國    97    年    12    月    16    日
                  交通法庭    法  官      黃欣怡
以上正本證明與原本無異。
如不服本裁定應於送達後5 日內向本院提出抗告狀。
                              書記官      陳慧玲
中    華    民    國    97    年    12    月    17    日


司法院資訊處製作；財團法人民間司法改革基金會備份。
